【裁判字號】    97,破,6
【裁判日期】    971013
【裁判案由】    宣告破產
【裁判全文】
臺灣士林地方法院民事裁定                 97年度破字第6號
聲  請  人  永柏企業股份有限公司
法定代理人  丁○○
代  理  人  甲○○
            丙○○
相  對  人  乙○○
代  理  人  王錦昌律師
            莊秀銘律師
            徐紹鐘律師
上列聲請人聲請相對人宣告破產事件，本院裁定如下：
    主  文
聲請駁回。
聲請程序費用由聲請人負擔。
    理  由
一、本件聲請意旨略以：相對人為上市公司台鳳股份有限公司大
    股東，詎因炒作台鳳股份有限公司股票，大量向銀行及民間
    借款，週轉失靈導致負債新台幣（以下同）數拾億元，其名
    下僅有如財政部台北市國稅局財產歸屬資料清單所示之財產
    ，且不動產上已設定高額抵押權，其他投資公司均處於停業
    中，負債高於資產，致其積欠聲請人數億元之債權無處追索
    ，聲請人既為債權人之一，爰依破產法規定，聲請宣告相對
    人破產云云。
二、按「破產，對債務人不能清償債務者，宣告之。」「破產，
    除另有規定外，得因債權人或債務人之聲請宣告之。」破產
    法第57條、第58條定有明文。
三、經查：聲請人主張其為相對人之債權人之依據，固提出臺灣
    臺北地方法院民國92年11月13日北院錦90執公字第10495 號
    債權憑證、93年10月15日債權讓與聲明書、96年1 月15日債
    權讓渡書、96年3 月6 日債權讓渡補充聲明書、臺北信維郵
    局96年1 月16日第183 號、第184 號存證信函、96年1 月18
    日第201 號存證信函等影本為證。惟查：
  (一)第三人新光人壽於93年10月15日簽具之債權讓與聲明書係記
    載：「立聲明書人新光人壽保險股份有限公司茲聲明並確認
    本公司已於中華民國93年10月15日將左列債權及該債權下一
    切權利、名義、利益、義務及責任讓與立富資產管理股份有
    限公司，立富資產管理股份有限公司並業已接受並繼受此權
    利、名義、利益、義務及責任。該項債權讓與，並已依金融
    機構合併法第15條第1 項第1 款及同法第18 條 第3 項，於
    移轉日以公告代債權讓與之通知，所有該債權下之利益及風
    險亦於移轉日時移轉予受讓人。借款人：台鳳股份有限公司
    。統一編號（或身分證字號）：00000000。聲明人所轉讓對
    債務人債權之未償餘額：新臺幣陸億仟柒佰拾伍萬貳仟
    伍佰肆拾肆元」等語，依文義觀之，第三人新光人壽保險股
    份有限公司係將其對第三人台鳳股份有限公司之債權6 億3,
    735 萬2,544 元讓與第三人立富資產管理股份有限公司，是
    否包括對於相對人之債權，已非無疑。
  (二)又第三人立富資產管理股份有限公司於96年1 月15日債權讓
    渡書係記載：「下述出讓人及受讓人雙方茲確認於本日出讓
    人業將其對台鳳股份有限公司之未償餘額新臺幣陸億壹仟貳
    佰萬之不良債權（下稱不良債權）下一切權利、名義、利益
    、義務及責任（包括但不限於附件之執行名義）轉讓與受讓
    人，受讓人並業已接受並繼受此權利、名義、利益、義務及
    責任。所有不良債權下之利益及風險於本讓渡書簽署時移轉
    予受讓人」等語，並載明出讓人為立富資產管理股份有限公
    司、受讓人為永柏企業股份有限公司及丁○○，依文義觀之
    ，聲請人自第三人立富資產管理股份有限公司受讓者，僅係
    其對於第三人台鳳股份有限公司之債權，而不包括對於相對
    人之債權，縱令聲請人於96年1 月18日將上開債權讓與事由
    通知相對人，亦難認第三人立富資產管理股份有限公司業將
    其對相對人之債權讓與聲請人。
  (三)第查，聲請人提出第三人立富資產管理股份有限公司於96年
    3 月6 日出具之債權讓渡補充聲明書，載明：「立書人聲明
    於2007年1 月15日簽署之債權讓渡書，係將其對於台鳳股份
    有限公司及其連帶保證人黃葉冬梅、乙○○、秀岡開發事業
    股份有限公司、張秀政等人之未償餘額新臺幣陸億壹仟貳佰
    萬元之不良債權下之一利權利、名義、利益、義務及責任轉
    讓受讓人，受讓人並業已接受並繼受此權利、名義、利益、
    義務及責任。此致永柏企業股份有限公司及丁○○先生」等
    語，然按，「債權之讓與，非經讓與人或受讓人通知債務人
    ，對於債務人不生效力。」民法第297 條第1 項前段定有明
    文。第三人立富資產管理股份有限公司於96年3 月6 日出具
    之債權讓渡補充聲明書後，聲請人未檢附任何已通知相對人
    之證明文件，難認上開債權讓與已經聲請人或第三人立富資
    產管理股份有限公司通知相對人，亦不得以96年3 月6 日債
    權讓渡補充聲明書作成以前96年1 月18日之存證信函充作債
    權通知之證明。
  (四)況依聲請人提出之臺灣臺北地方法院92年11月13日北院錦90
    執公字第10495 號債權憑證，其上載明債權本金6 億1,200
    萬元，原債權人於95年8 月31日以臺灣臺北地方法院94年度
    執字第43569 號分配受償1 億3,932 萬4,413 元，其中12萬
    1,102 元為執行費，則聲請人於96年1 月15日如何仍可自第
    三人立富資產管理股份有限公司受讓對相對人6 億1,200 萬
    元之債權，實啟人疑竇。
  (五)退步言之，縱認聲請人為相對人之債權人，惟查，相對人名
    下有不動產16筆，依土地公告現值及房屋課稅現值計算價值
    為4 億409 萬1,008 元，另有事業投資共計3 億23,965,230
    元，總計資產7 億2,805 萬6,238 元（詳如附表）。而相對
    人上開不動產設定有最高限額抵押權金額共計6 億5,400 萬
    元，實際抵押債務金額不明，另有無擔保債務2,645 萬9,42
    1 元、保證債務金額8 億7,172 萬7,752 元（含聲明人主張
    債權額6 億3,735 萬2,544 元）。然按，「連帶債務人相互
    間，除法律另有規定或契約另有訂定外，應平均分擔義務。
    但因債務人中之一人應單獨負責之事由所致之損害及支付之
    費用，由該債務人負擔。」「連帶債務人中之一人，因清償
    、代物清償、提存、抵銷或混同，致他債務人同免責任者，
    得向他債務人請求償還各自分擔之部分，並自免責時起之利
    息。前項情形，求償權人於求償範圍內，承受債權人之權利
    。但不得有害於債權人之利益。」民法第280 條、第281 條
    定有明文。是以，應認相對人負擔之上開連帶保證債務之同
    時，尚對其他連帶債務人負有求償債權存在。則相對人是資
    產是否確認不足以清償負債，誠非無疑。
  (六)綜上所述，聲請人未證明其為相對人之債權人，縱令其為相
    對人之債權人，聲請人亦未證明相對人資產不足以清償負債
    ，其聲請應予駁回。
四、依破產法第5 條、民事訴訟法第95條、第78條，裁定如主文
    。
中    華    民    國    97    年    10    月    13    日
                  民事第二庭  法  官  陳玉曆
以上正本證明與原本無異。
如對本裁定抗告，應於裁定送達後10日內向本院提出抗告狀。
中    華    民    國    97    年    10    月    15    日
                              書記官  吳華瑋


司法院資訊處製作；財團法人民間司法改革基金會備份。
